【裁判字號】    99,輔宣,4
【裁判日期】    991006
【裁判案由】    輔助宣告
【裁判全文】
臺灣花蓮地方法院民事裁定               99年度輔宣字第4號
聲  請  人  丙○○
相  對  人  甲○○
利害關係人  乙○○
上列聲請人聲請輔助宣告事件，本院裁定如下：
    主      文
宣告甲○○（男，民國○○年○○月○日生，身分證統一編號：Ｚ0000
00000號）為受監護宣告之人。
選定丙○○（女，民國○○年○月○○日生，身分證統一編號：Ｚ0000
00000號）為受監護宣告人之監護人。
指定乙○○（女，民國○○年○月○○日生，身分證統一編號：Ｚ0000
00000號）為會同開具財產清冊之人。
聲請費用新台幣1000元由受監護宣告人負擔。
    理      由
一、本件聲請意旨略以：聲請人丙○○之胞兄即相對人甲○○因
    自幼患有語言障礙，領有極重度身心障礙手冊，因其為意思
    表示或受意思表示之能力顯有不足，無保護自己之能力，為
    人利用，經臺灣花蓮地方法院檢察署檢察官以與大陸地區人
    士假結婚為由，於99年3月31日為緩起訴處分，並經臺灣高
    等法院花蓮分院檢察署檢察官於99年4月19日駁回再議確定
    。亦經人利用向台灣銀行辦理借貸，因相對人其為意思表示
    或受意思表示，或辨識其意思表示效果之能力，顯有不足，
    為此依民事訴訟法第597條之規定，聲請對相對人甲○○為
    監護宣告等語。
二、按對於因精神障礙或其他心智缺陷，致其為意思表示或受意
    思表示，或辨識其意思表示效果之能力，顯有不足者，法院
    得因本人、配偶、四親等內之親屬、最近一年有同居事實之
    其他親屬、檢察官、主管機關或社會福利機構之聲請，為輔
    助之宣告；受輔助宣告之人有受監護之必要者，法院得依第
    十四條第一項規定，變更為監護之宣告，民法第15條之1定1
    項、第3項訂有明文。經查本院審驗相對人甲○○，然相對
    人均答非所問，有訊問筆錄1份在卷，是理解、判斷力不佳
    智能不足，難與他人溝通，經濟活動能力有所欠缺等心神狀
    況；並依財團法人臺灣基督教門諾醫院醫師林明雄鑑定結果
    ，認為「一、精神障礙或其他心智缺陷之有無、內容及障礙
    程度：有精神障礙或其他心智缺點：1.智能障礙，輕度以上
    ；2.語言障礙，重度（合併為多重障礙，極重度。二、障礙
    程度：為意思表示或受意思表示，或辨識其意思表示效果之
    能力，顯有不足。三、預後回復之可能性：無恢復可能性。
    」等語，此有該醫院出具之精神鑑定報告書為憑。綜上，本
    院認相對人甲○○因前開事由致為意思表示或受意思表示之
    能力顯有不足，亦因此受法律追訴，有臺灣花蓮地方法院檢
    察署檢察官99年度偵字第836號起訴處分書在卷，為避免相
    對人受他人不當之法律侵害，故本院依職權，宣告相對人甲○○為受監護宣告之人。
三、又受監護宣告之人應置監護人。法院為監護之宣告時，應依
    職權就配偶、四親等內之親屬、最近一年有同居事實之其他
    親屬、主管機關、社會福利機構或其他適當之人選定一人或
    數人為監護人，並同時指定會同開具財產清冊之人。法院為
    前項選定及指定前，得命主管機關或社會福利機構進行訪視
    ，提出調查報告及建議。監護之聲請人或利害關係人亦得提
    出相關資料或證據，供法院斟酌。法院選定監護人時，應依
    受監護宣告之人之最佳利益，優先考量受監護宣告之人之意
    見，審酌一切情狀，並注意下列事項：(一)受監護宣告之人
    之身心狀態與生活及財產狀況。(二)受監護宣告之人與其配
    偶、子女或其他共同生活之人間之情感狀況。(三)監護人之
    職業、經歷、意見及其與受監護宣告之人之利害關係。(四)
    法人為監護人時，其事業之種類與內容，法人及其代表人與
    受監護宣告之人之利害關係。民法第1110條、第1111條、第
    1111條之1分別定有明文。查聲請人丙○○為受監護宣告之
    人甲○○之胞妹，有戶籍謄本、親屬系統表等件在卷可稽，
    本院依職權囑託花蓮縣政府委託社團法人花蓮縣兒童暨家庭
    關懷協會訪視結果，聲請人係為甲○○之胞妹，二人自小共
    同生活，雖相對人現獨立生活，但聲請人均主動關懷，亦計
    畫改建房屋與相對人同住，相對人實際生活情況等面向評估
    ，相對人接受持續且穩定之照顧，聲請人適任監護。並建議
    ：由聲請人為監護人、由乙○○為會同開立財產清冊之人，
    有該協會99年9月30日花兒家受第990052號函暨附訪視評估
    報告1件在卷可參。是以，本院審酌聲請人其有能力及意願
    擔任甲○○之輔助人，其適任甲○○之輔助人，是由聲請人
    丙○○任監護人，符合受監護宣告之人甲○○之最佳利益，
    爰選定聲請人丙○○為受監護宣告之人甲○○之監護人。並
    指定受監護宣告人之姪女乙○○為會同開具財產清冊之人。
    又依民法第1113條準用同法第1099條之規定，於監護開始時
    ，監護人對於受監護宣告人甲○○之財產，應會同乙○○，
    於2個月內開具財產清冊，並陳報法院，併此敘明。
五、依民事訴訟法第608 條第1 項，裁定如主文。
中    華    民    國    99    年    10    月    6     日
                  家事法庭      法  官  陳淑媛
以上正本證明與原本無異。
如不服本裁定關於選定監護人及指定會同開具財產清冊之人等部
分，應於送達後10日內向本院提出抗告狀，並繳納抗告費新臺幣
1000元；其餘關於宣告監護之部分，不得抗告。
中    華    民    國    99    年    10    月    6     日
                                書記官  陳淑媛

司法院資訊處製作；財團法人民間司法改革基金會備份。
